【裁判字號】    92,台簡抗,21
【裁判日期】    920619
【裁判案由】    92MD0000000844
【裁判全文】
最高法院民事裁定                                九十二年度台簡抗字第二一號
    抗  告  人  乙○○
                        ︵送達代收人  葉海萍律師︶
右抗告人因與相對人甲○○間請求確認本票債權不存在再審事件，聲請停止執行，對
於中華民國九十二年三月十四日台灣台北地方法院合議庭裁定︵九十二年度聲字第七
七一號︶，提起抗告，本院裁定如左：
    主  文
原裁定廢棄，應由台灣台北地方法院合議庭更為裁定。
    理  由
本件抗告人主張：伊與相對人間請求清償債務強制執行事件︵台灣士林地方法院八十
九年度執簡字第六一三二號︶，相對人以台灣士林地方法院八十八年度票字第四二五
○號本票准許強制執行確定裁定為執行名義聲請強制執行，伊對該本票提起確認本票
債權不存在之訴，嗣經台灣台北地方法院合議庭以九十年度簡上字第六九四號判決伊
敗訴判決確定，惟伊已對該確定判決提起再審之訴，並經該院合議庭以九十二年度再
易字第二五號受理在案，為此依強制執行法第十八條第二項之規定，聲請於再審之訴
判決確定前，裁定准予供擔保停止執行云云。原法院駁回抗告人之聲請，無非以：抗
告人雖就該確認本票債權不存在之訴，提起再審之訴，但其於該確認本票債權不存在
之訴事件，係主張該本票係遭強暴、脅迫而簽發，並非主張為偽造或變造，並不符聲
請裁定停止執行之要件，其就該確定判決提起再審之訴，亦不得聲請裁定停止執行，
抗告人之聲請難謂有理由云云，為其依據。惟按准許本票強制執行之裁定，性質上屬
非訟事件，初無確定實體上權利義務關係之效力，民國八十五年十月九日修正公布之
強制執行法第十八條第二項規定，於其抗告程序中，法院尚得因必要情形或依聲請定
相當並確實之擔保，裁定停止執行，則本票經法院裁定准許強制執行後，債務人如基
於本票債權不存在之原因，提起確認本票債權不存在訴訟者，依舉輕明重之法理，自
應許其提供擔保，停止強制執行，以避免債務人發生不能回復之損害。況本件抗告人
提起確認本票債權不存在訴訟，經判決其敗訴確定後，已對之提起再審之訴，並聲明
願供擔保而聲請停止執行時，除再審之訴已受敗訴判決確定外，法院應酌定相當並確
實之擔保，而為停止執行之裁定，此觀強制執行法第十八條第二項規定之意旨自明。
原法院合議庭並未調查審認其再審之訴是否已受敗訴判決確定，徒以上開理由而為抗
告人不利之裁定，其適用法規即顯有錯誤之情形。抗告意旨，指摘原裁定不當，求予
廢棄，非無理由。
據上論結，本件抗告為有理由。依民事訴訟法第四百三十六條之二第二項、第四百九
十二條第二項，裁定如主文。
中      華      民      國    九十二    年      六      月     十九     日
                              最高法院民事第二庭
                                  審判長法官  曾  桂  香
                                        法官  劉  福  聲
                                        法官  黃  秀  得
                                        法官  顏  南  全
                                        法官  許  澍  林
      右正本證明與原本無異
                                              書  記  官
中      華      民      國    九十二    年      六      月     三十     日
                                                                        Ｔ


司法院資訊處製作；財團法人民間司法改革基金會備份。
